【裁判字號】    95,訴,2042
【裁判日期】    950905
【裁判案由】    毒品危害防制條例
【裁判全文】
臺灣臺中地方法院刑事判決              95年度訴字第2042號
公  訴  人  臺灣臺中地方法院檢察署檢察官
被      告  甲○○
選任辯護人  吳  闖律師
上列被告因違反毒品危害防制條例案件，經檢察官提起公訴（九
十五年度毒偵字第二六四二號），被告於本院準備程序中為認罪
之陳述，經本院合議庭裁定由受命法官獨任改行簡式審判程序審
理，判決如下：
    主    文
甲○○連續施用第一級毒品，處有期徒刑陸月，如易科罰金，以
銀元佰元即新臺幣玖佰元折算壹日；又連續施用第二級毒品，
處有期徒刑貳月，如易科罰金，以銀元佰元即新臺幣玖佰元折
算壹日。應執行有期徒刑陸月，如易科罰金，以銀元佰元即新
臺幣玖佰元折算壹日。
    犯罪事實
一、甲○○曾因施用毒品案件，經依本院九十四年度毒聲字第一
    五九五號裁定送勒戒處所進行觀察、勒戒，於民國九十四年
    十一月二十日進入臺灣臺中看守所附設勒戒所接受觀察勒戒
    處分，認無繼續施用毒品傾向，由臺灣臺中地方法院檢察署
    檢察官於九十四年十二月二十三日以九十四年度毒偵字第六
    二六四、六三七七、六五０四號號為不起訴處分確定，並於
    九十四年十二月二十三日釋放出所。
二、甲○○仍不知徹底戒絕，於前開觀察勒戒執行完畢釋放後五
    年內，竟基於施用第一級毒品海洛因之概括犯意，自九十五
    年四月一日起至九十五年五月二十八日止，在臺中市區之某
    汽車旅館，以將少許海洛因摻入香菸內點火燃燒使之產生煙
    霧加以吸食之方式，連續非法施用第一級毒品海洛因多次；
    另基於施用第二級毒品甲基安非他命之概括犯意，自九十五
    年四月一日起至九十五年五月二十八日止，在臺中市區之某
    汽車旅館，將甲基安非他命放置於錫箔紙上以火燒烤使之產
    生煙霧後加以吸食之方式，連續非法施用第二級毒品甲基安
    非他命多次。嗣於九十五年四月十日二十三時五十分許，在
    臺中市○○路○段五六之一號七樓其居所，為警查獲；又於
    九十五年五月三十日二十一時四十分許，在臺中市○○區○
    ○路一段一九二支三一號四樓之二，為警查獲。
三、案經臺中市警察局第五分局報告臺灣臺中地方法院檢察署檢
    察官偵查起訴。
    理    由
一、訊據被告甲○○，對於前揭時地，分別連續施用第一級毒品
    海洛因及第二級毒品甲基安非他命多次等情，業於本院中坦
    認屬實，且被告於獲案時所採集之尿液，經送驗結果，亦均
    呈現嗎啡及安非他命、甲基安非他命陽性反應，此有詮昕科
    技股份有限公司濫用藥物尿液檢驗報告二份、中山醫學大學
    附設醫院檢驗科篩檢報告一份在卷可稽，被告自白供述與現
    有事證相符，應堪置信。按觀察、勒戒或強制戒治執行完畢
    釋放後，五年內再犯毒品危害防制條例第十條之罪者，檢察
    官應依法追訴，毒品危害防制條例第二十三條第二項定有明
    文。被告因施用毒品案件，經依本院九十四年度毒聲字第一
    五九五號裁定送勒戒處所進行觀察、勒戒，於民國九十四年
    十一月二十日進入臺灣臺中看守所附設勒戒所接受觀察勒戒
    處分，認無繼續施用毒品傾向，由臺灣臺中地方法院檢察署
    檢察官於九十四年十二月二十三日以九十四年度毒偵字第六
    二六四、六三七七、六五０四號號為不起訴處分確定，並於
    九十四年十二月二十三日釋放出所等情，此有臺灣高等法院
    被告前案紀錄表一份在卷可按，則被告於前開觀察勒戒執行
    完畢釋放後，五年內再犯本件施用毒品之犯行，依現行毒品
    危害防制條例第二十三條第二項之規定，應予依法追訴。本
    件事證已臻明確，被告犯行，洵堪認定。
二、查：被告行為後，刑法業於九十四年二月二日修正公布，並
    於九十五年七月一日施行。按行為後法律有變更者，適用行
    為時之法律，但行為後之法律有利於行為人者，適用最有利
    於行為人之法律，現行刑法第二條第一項定有明文。此條規
    定乃與刑法第一條罪刑法定主義契合，而貫徹法律禁止溯及
    既往原則，係規範行為後法律變更所生新舊法律比較適用之
    準據法，是刑法第二條本身雖經修正，但刑法第二條既屬適
    用法律之準據法，本身尚無比較新舊法之問題，應一律適用
    裁判時之現行刑法第二條規定以決定適用之刑罰法律，先予
    辨明。又以本次刑法修正之比較新舊法，應就罪刑有關之共
    犯、未遂犯、想像競合犯、牽連犯、連續犯、結合犯，以及
    累犯加重、自首減輕暨其他法定加減原因（如身分加減）與
    加減例等一切情形，本於統一性及整體性原則，綜其全部罪
    刑之結果而為比較，亦有最高法院九十五年度第八次刑事庭
    會議決議可資參照。是按：
（一）被告多次施用第一、二級毒品之犯行，均係時間緊接，所
      觸犯均為構成要件相同之罪名，顯均係基於概括犯意反覆
      為之，而修正後刑法業已刪除連續犯之規定，考諸該規定
      刪除後，除法理上合於接續犯、包括一罪之情形仍可認為
      構成單一之犯罪外，其餘數犯罪行為之情形，即應依刑法
      第五十一條之規定予以分論併罰，此刪除雖非犯罪構成要
      件之變更，但顯已影響行為人刑罰之法律效果，自屬法律
      有變更。依修正前刑法，本件被告之前開施用第一、二級
      毒品犯行，得分別論以連續犯，並得加重其刑至二分之一
      ，然依修正後之刑法，各該行為，均應併合處罰，依修正
      後刑法第二條第一項之規定，比較新、舊法適用結果，仍
      應適用被告行為時之法律，即修正前刑法而論以連續犯，
      較為有利。
（二）又被告行為時，刑法第五十一條第五款關於數罪併罰時，
      對於分別宣告多數有期徒刑，定應執行刑之規定，原係以
      ：「宣告多數有期徒刑者，於各刑中之最長期以上，各刑
      合併之刑期以下，定其刑期。但不得逾二十年。」，而修
      正後刑法第五十一條第五款則規定：「宣告多數有期徒刑
      者，於各刑中之最長期以上，各刑合併之刑期以下，定其
      刑期。但不得逾三十年。」，比較新舊法適用結果，自以
      適用修正前之刑法第五十一條第五款之規定較有利於行為
      人，依刑法第二條第一項前段之規定，仍應依修正前刑法
      第五十一條第五款之規定，定其應執行之刑。
（三）再者，被告行為時即修正前之刑法第四十一條第一項前段
      規定：「犯最重本刑為五年以下有期徒刑以下之刑之罪，
      而受六個月以下有期徒刑或拘役之宣告，因身體、教育、
      職業、家庭之關係或其他正當事由，執行顯有困難者，得
      以一元以上三元以下折算一日，易科罰金。」，又被告行
      為時之易科罰金折算標準，依據修正前罰金罰鍰提高標準
      條例第二條（現已刪除）規定，就其原定數額提高為一百
      倍折算一日，則本件被告行為時之易科罰金折算標準，最
      高應以銀元三百元折算一日，經折算為新臺幣後，應以新
      臺幣九百元折算一日。惟九十五年七月一日修正公布施行
      之刑法第四十一條第一項前段則規定：「犯最重本刑為五
      年以下有期徒刑以下之刑之罪，而受六個月以下有期徒刑
      或拘役之宣告者，得以新臺幣一千元、二千元或三千元折
      算一日，易科罰金。」，比較修正前後之易科罰金折算標
      準，係以九十五年七月一日修正公布施行前之規定，較有
      利於被告，則依刑法第二條第一項前段從舊從輕之規定，
      自應適用修正前刑法第四十一條第一項前段之規定，定其
      折算標準。
（四）綜合上述各條文修正前、後之比較，揆諸前揭最高法院決
      議，及修正後刑法第二條第一項前段、但書規定之「從舊
      從輕」原則，綜其全部罪刑之比較結果，修正後刑法之規
      定並非較有利於被告，本案自應一體適用被告行為時即修
      正前刑法第五十六條、第五十一條第五款、第四十一條第
      一項前段及修正前罰金罰鍰提高標準條例第二條之規定，
      予以論處。
三、按海洛因、甲基安非他命分別係屬毒品危害防制條例所定之
    第一級、第二級毒品，不得非法施用。核被告所為，係犯毒
    品危害防制條例第十條第一項之施用第一級毒品罪、同條第
    二項之施用第二級毒品罪。被告為供施用而分別持有第一級
    毒品海洛因及第二級毒品甲基安非他命之低度行為，均應為
    施用第一級毒品海洛因及第二級毒品甲基安非他命之高度行
    為所吸收，不另論處。又被告連續施用第一級毒品海洛因、
    第二級毒品甲基安非他命之犯行，其各自時間緊接，手段同
    一，所觸犯犯罪構成要件相同之罪名，顯均係基於概括犯意
    而為之，各為連續犯之裁判上一罪關係，應依修正前刑法第
    五十六條之規定，分別論以一罪。（查：被告現罹患全身性
    硬化症、甲狀腺機能亢進，必須長期追蹤治療，此有被告提
    出之中國醫藥大學附設醫院診斷證明書影本二份為據，且被
    告父母均係極重度多重障礙患者，並且年歲已高，仰賴被告
    照料，亦有被告提出之中華民國殘障手冊影本二份、戶籍謄
    本一份、臺中縣東勢鎮明正里長於九十五年七月七日以（九
    五）明正證字第一四號出具之證明書一份為憑，考量被告目
    前之身體狀況及家庭因素，本院認為就被告前開連續施用毒
    品之犯行，均不依修正前刑法第五十六條之規定，予以加重
    其刑。）被告所犯連續施用第一級毒品罪及連續施用第二級
    毒品罪二者間，其犯意各別，行為互殊，法益亦異，應予分
    論併罰。至於被告自九十五年四月一日起至九十五年四月十
    日止，連續施用第一級毒品海洛因及第二級毒品甲基安非他
    命之犯行，雖未據起訴，惟因該部分犯行分別與前開論罪科
    刑之施用毒品犯行間，有連續犯之裁判上一罪關係，應為起
    訴效力所及，本院自得併予審理。爰審酌被告前因施用毒品
    之犯行，經歷觀察勒戒之機會，仍無法戒除施用毒品之惡習
    ，五年內，猶故態復萌，再次施用毒品，無視於毒品對於自
    身健康之嚴重傷害及國家對於杜絕毒品犯罪之禁令，惟因施
    用毒品本身係屬自戕行為，對於社會所產生之潛在危害性尚
    屬輕微，又被告犯罪後業經坦承犯行，尚知悔悟，態度良好
    ，本院考量被告施用毒品之時間不長，且被告目前罹患全身
    性硬化症、甲狀腺機能亢進（業如前述），家中尚有年邁殘
    障之雙親有賴其照料，相信被告經此教訓，當知徹底戒絕毒
    品之誘惑等一切情狀，認為公訴人就被告施用第一、二級毒
    品之犯行分別具體求處有期徒刑九月、五月之刑度稍嫌過重
    ，分別量處如主文所示之刑，並依修正前刑法第五十一條第
    五款之規定合併定其應執行之刑及依修正前刑法第四十一條
    第一項前段之規定併予諭知易科罰金之折算標準，以示懲儆
    。
據上論斷，應依刑事訴訟法第二百七十三條之一第一項、第二百
九十九條第一項前段，毒品危害防制條例第十條第一項、第二項
，刑法第十一條前段、第二條第一項前段，修正前刑法第五十六
條、第五十一條第五款、第四十一條第一項前段，修正前罰金罰
鍰提高標準條例第二條，現行法規所定貨幣單位折算新臺幣條例
第二條，判決如主文。
中    華    民    國    95    年    9     月    5     日
                  刑事第五庭    法  官  巫淑芳
上正本證明與原本無異。
如不服本判決，應於送達後十日內向本院提出上訴狀（須附繕本
），上訴於臺灣高等法院臺中分院。
                                書記官  王麗麗
中    華    民    國    95    年    9     月    5     日
附錄論罪科刑法條：
毒品危害防制條例第10條：
施用第一級毒品者，處六月以上五年以下有期徒刑。
施用第二級毒品者，處三年以下有期徒刑。


司法院資訊處製作；財團法人民間司法改革基金會備份。
